臺灣高雄地方法院刑事判決　　　　　　　96年度訴字第4221號
公　訴　人　臺灣高雄地方法院檢察署檢察官
被　　　告　乙○○
　　　　　　　　　　　）
　　　　　　　　　　（另案
上列被告因違反毒品危害防制條例案件，經檢察官提起公訴（96
年度毒偵字第7542號）及移送併辦（96年度毒偵字第8874號），
並經本院合議庭裁定由受命法官獨任進行簡式審判程序，本院判
決如下：
    主  文
乙○○施用第一級毒品，累犯，處有期徒刑壹年，扣案如附表編
號一至二所示之物，均沒收銷燬之；如附表編號三至四所示之物
，均沒收。又施用第二級毒品，累犯，處有期徒刑伍月，扣案如
附表編號五所示之物，沒收。應執行有期徒刑壹年肆月，扣案如
附表編號一至二所示之物，均沒收銷燬之；如附表編號三至五所
示之物，均沒收。
    事  實
一、乙○○(1)前因施用毒品案件，經本院以89年度毒聲字第6426
    號裁定令入戒治處所施以強制戒治，嗣經本院裁定停止戒治
    、撤銷停止戒治，於民國90年12月16日強制戒治執行完畢釋
    放；(2)於93年間，復因施用毒品案件，分別經本院以93年度
    訴字第99號、93年度簡字第2818號判決分別判處有期徒刑9
    月、4 月確定，2 罪併定應執行刑為有期徒刑1 年確定，又
    因毒品案件，分別經法院判處有期徒刑10月、5 月確定，上
    開各罪接續執行，於95年1 月26日假釋並付保護管束，嗣於
    同年12月10日保護管束期滿未經撤銷假釋，未執行之刑，以
    已執行論。
二、詎仍不知悔改，於前述觀察、勒戒及強制戒治執行完畢釋放
    後，5 年內再犯施用毒品之罪，經本院於93年間，以前揭判
    決判處有罪確定後，復分別基於施用第一級毒品海洛因及第
    二級毒品甲基安非他命之犯意，自96年4 月間某日起，至同
    年7 月25日某時止，在高雄市前鎮區○○○路969 巷2 弄3
    號10樓之1 住處房間內，以每天施打第一級毒品海洛因3 至
    4 次之頻率，接續施用第一級毒品海洛因多次；又於96年7
    月24日晚上11時許，在上址住處，以燒烤之方式，施用第二
    級毒品甲基安非他命乙次（起訴書誤載為以每星期施打第二
    級毒品甲基安非他命1 次之頻率，施用第二級毒品甲基安非
    他命多次）。嗣經警於96年7 月25日12時40分許，前往上址
    執行搜索時，扣得如附表所示之物，且經採尿送驗結果，呈
    嗎啡及甲基安非他命之陽性反應，而查悉上情。
三、案經高雄市政府警察局移送臺灣高雄地檢署檢察官偵查起訴
    及移送併辦。
    理  由
一、按本案被告乙○○所犯均係死刑、無期徒刑、最輕本刑為3
    年以上有期徒刑以外之罪，其於準備程序就前揭被訴事實均
    為有罪之陳述，經受命法官告知簡式審判程序之旨，並聽取
    其與公訴人之意見後，本院認無不得或不宜改依簡式審判程
    序進行之情形，爰依刑事訴訟法第273 條之1 第1 項規定，
    裁定本件由受命法官獨任進行簡式審判程序，合先敘明。
二、上揭事實，業據被告於本院審理時供承不諱，且被告於96年
    7 月25日為警查獲後採集尿液送驗之結果，呈現嗎啡、甲基
    安非他命之陽性反應，有高雄市立凱旋醫院96年8 月6 日濫
    用藥物尿液檢驗報告（檢體編號分別為：L2-019號）及毒品
    案件嫌疑人尿液採證代碼對照表各1 紙在卷可參。又扣案如
    附表編號1 所示白色粉末1 包（淨重0.10公克；空包裝袋重
    0.24公克），經送法務部調查局檢驗結果，呈海洛因陽性反
    應，此有該局96年9 月1 日調科壹字第09623064560 號鑑定
    書1 份附卷可按，堪認係第一級毒品海洛因無誤。另扣案如
    附表編號2 所示殘渣袋5 只，經送高雄醫學大學附設中和紀
    念醫院檢驗結果，亦均呈海洛因陽性反應，亦有該院96年10
    月30日如附表編號2 所示之檢驗報告5 份在卷可憑。此外，
    並有扣案如附表編號3 至5 號所示供被告乙○○施用本件毒
    品使用之物可資佐證，是被告上開自白應與事實相符，堪可
    採信。是以，本案事證明確，被告上開施用第一級毒品、第
    二級毒品之犯行，均堪以認定。
三、按毒品危害防制條例前於92年7 月9 日修正公布，自93年1
    月9 日施行，觀之該條例第20條、第23條之立法理由，修正
    後毒品危害防制條例就施用毒品者，只於「初犯」及「5 年
    後再犯」二種情形，有其追訴條件之限制，即須於初犯經觀
    察、勒戒或強制戒治釋放後，5 年內均無施用毒品之行為，
    始能認其前所實施之觀察、勒戒或強制戒治已足遮斷毒癮，
    而得於5 年後再犯時，再予適用初犯之規定，重行觀察、勒
    戒等程序。倘5 年內已經再犯，被依法追訴處罰，縱其第3
    次（或第3 次以上）施用毒品之時間在初犯釋放5 年以後，
    即與「5 年後再犯」之情形有別，且因已於「5 年內再犯」
    ，顯見其再犯率甚高，原實施觀察、勒戒或強制戒治，已無
    法收其實效，而無5 年戒斷期之存在，自無再經觀察、勒戒
    及強制戒治之必要，應得逕行追訴處罰（最高法院95年5 月
    9 日95年度第7 次刑事庭會議決議參照）。經查：本件被告
    前因施用毒品案件，經本院以89年度毒聲字第6426號裁定令
    入戒治處所施以強制戒治，嗣經本院裁定停止戒治、撤銷停
    止戒治，於90年12月16日強制戒治執行完畢釋放；嗣於93年
    間，復因施用毒品案件，分別經本院以93年度訴字第99號、
    93年度簡字第2818號判決分別判處有期徒刑9 月、4 月確定
    ，2 罪併定應執行刑為有期徒刑1 年確定確定等情，有臺灣
    高等法院被告前案紀錄表1 份在卷可憑，是依上開說明，被
    告於前述觀察、勒戒及強制戒治執行完畢釋放後5 年內，再
    犯施用毒品罪，經本院判決有罪確定後，復犯本件施用毒品
    之犯行，本件犯行距前揭強制戒治執行完畢釋放後雖逾5 年
    ，惟核與毒品危害防制條例第20條第3 項所定「5 年後再犯
    」之立法意旨不符，揆諸上開說明，仍應予追訴、處罰。
四、查海洛因、甲基安非他命分別係毒品危害防制條例第2 條第
    2 項第1 款、第2 款所稱之第一級、第二級毒品，不得非法
    持有及施用。核被告所為，係犯毒品危害防制條例第10條第
    1 項、第2 項之施用第一級毒品罪、第二級毒品罪。被告多
    次持有第一級毒品海洛因、第二級毒品甲基安非他命之低度
    行為，皆已為施用之高度行為所吸收，均不另論罪。本案被
    告自陳於上開期間在上開地點內，以平均每日3 至4 次之頻
    率，施用第一級毒品海洛因，次數頻繁，足見其毒癮匪淺，
    已具相當之成癮性及施用毒品之習慣性，是其所為多次施用
    毒品之犯行，主觀上均係要滿足其毒癮，顯係基於單一之犯
    罪意思，客觀上無論犯罪時間、次數、場所均密接相連，應
    認構成接續犯，自應論以一罪，檢察官認被告施用海洛因犯
    行係集合犯，容有誤會，併予說明。又被告所犯上開二罪名
    間犯意各別，罪名互殊，應分論併罰。再被告有事實欄所載
    之前科紀錄，於95年1 月26日假釋並付保護管束，嗣於同年
    12月10日保護管束期滿未經撤銷假釋，未執行之刑，以已執
    行論之情，有上開前案紀錄表1 份在卷可考，其於受有期徒
    刑之刑執行完畢後，5 年以內故意再犯本件有期徒刑以上之
    2 罪，爰依刑法第47條第1 項規定論以累犯，並均加重其刑
    。起訴意旨所論及被告前開施用海洛因、甲基安非他命之犯
    罪事實，與移送本院併案部分之事實（96年度毒偵字第8874
    號）係屬同一犯罪事實，因與本件起訴部分，有事實上一罪
    之關係，本院自得併予審理，附此敘明。爰審酌被告雖經觀
    察勒戒、強制戒治，因於93年間再觸犯施用毒品之犯行，再
    經法院判處罪刑在案，卻仍未能斷戒施用毒品惡習，顯見其
    戒治意志不堅，缺乏戒絕毒癮之動機，本應從重量刑以收刑
    罰教化之效，惟念其施用毒品係對己身殘害，並未造成他人
    具體危害，且於犯後坦承犯行，態度尚稱良好等一切情狀，
    酌情分別量處如主文所示之刑，並定其應執行之刑，以示儆
    懲。至扣案如附表編號1 號所示之白色粉末1 包，經送驗結
    果，呈海洛因陽性反應，確係第一級毒品海洛因無誤，已如
    前述，應依毒品危害防制條例第18條第1 項前段規定沒收銷
    燬之；又鑑定單位一般係以傾倒之方式，將包裝袋內之毒品
    倒出而與包裝袋分離而稱重，必要時，輔以刮杓刮取袋內毒
    品，然無論依何種方式分離，包裝袋內均有極微量之毒品殘
    留，業經法務部調查局以93年3 月19日調科壹字第09300113
    060 號函釋在案，並為本院職務上已知之事實，足認本件用
    以包覆扣案海洛因之包裝袋，其內含有極微量第一級毒品海
    洛因殘留而無法析離，應整體視為扣案之第一級毒品海洛因
    ，不問屬於犯人與否，併予沒收銷燬。至於鑑驗耗用之毒品
    既已滅失，自無庸宣告沒收銷燬，附此敘明。另扣案如附表
    編號2 號所示殘渣袋5 只，經鑑定結果呈海洛因陽性反應，
    亦如上述，則該物品與其上殘餘之第一級毒品海洛因衡情亦
    無法析離，應將之同視為第一級毒品海洛因，從而上開物品
    不問屬於犯人與否，亦均應依毒品危害防制條例第18條第1
    項前段規定，沒收銷燬之；如附表二編號3 至5 號所示之物
    ，均係被告所有且係供被告施用毒品所用之物，亦據被告供
    明在卷（見本院卷第55頁），爰依刑法第38條第1 項第2 款
    予以沒收。
據上論斷，應依刑事訴訟法第273 條之1 第1 項、第299 條第1
項前段，毒品危害防制條例第10條第1 項、第2 項，第18條第1
項前段，刑法第11條、第47條第1 項、第38條第1 項第2 款、第
51條第5 款，判決如主文。
本案經檢察官甲○○到庭執行職務。
中　　華　　民　　國　　96　　年　　11　　月　　16     日
                  刑事第十四庭  法　官  鄭凱文
以上正本證明與原本無異。
如不服本判決應於收受本判決後10日內向本院提出上訴書狀，並
應敘述具體理由，如未敘述上訴理由者，應於上訴期間屆滿後20
日內補提理由書狀於本院（均須按他造當事人之人數附繕本）「
切勿逕送上級法院」。
中　　華　　民　　國　　96　　年　　11　　月　　19     日
                                書記官  林慧芬
┌──────────────────────────────────┐
│附表                                                                │
├──┬────┬────────────┬─────────────┤
│編號│物品名稱│      數量及重量        │        鑑定結果          │
├──┼────┼────────────┼─────────────┤
│一  │白色粉末│1 包（淨重0.10公克；空包│檢驗呈第一級毒品海洛因陽性│
│    │        │裝袋重0.24公克）        │反應（法務部調查局96年9 月│
│    │        │                        │1 日調科壹字第09623064560 │
│    │        │                        │號鑑定書）                │
├──┼────┼────────────┼─────────────┤
│二  │殘渣袋  │5 只                    │檢驗呈第一級毒品海洛因陽性│
│    │        │                        │反應。（高雄醫學大學附設中│
│    │        │                        │和紀念醫院96年10月30日檢驗│
│    │        │                        │報告5 紙【報告編號為：9610│
│    │        │                        │-331至335號】）           │
├──┼────┼────────────┼─────────────┤
│三  │吸管    │1支                     │                          │
├──┼────┼────────────┼─────────────┤
│四  │注射針筒│2支                     │檢驗呈第一級毒品海洛因、甲│
│    │        │                        │基安非他命陰性反應。（高雄│
│    │        │                        │醫學大學附設中和紀念醫院96│
│    │        │                        │年10月30日檢驗報告2 紙【報│
│    │        │                        │告編號為：0000 -000 至330 │
│    │        │                        │號】）                    │
├──┼────┼────────────┼─────────────┤
│五  │玻璃瓶吸│1 組                    │                          │
│    │食器    │                        │                          │
└──┴────┴────────────┴─────────────┘
附錄本件論罪科刑之法條：
毒品危害防制條例第10條
施用第一級毒品者，處6 月以上5 年以下有期徒刑。
施用第二級毒品者，處3 年以下有期徒刑。
